臺灣高等法院臺中分院刑事判決    　
111年度金上訴字第981號
上  訴  人  
即  被  告  林佩姍（原名林婉嫻）



上列上訴人因加重詐欺等案件，不服臺灣臺中地方法院110年度
金訴字第1153號中華民國111年2月21日第一審判決（起訴案號：
臺灣臺中地方檢察署110年度偵字第34999號，移送併辦案號：11
0年度偵字第40653號），提起上訴，本院判決如下：   
    主      文
上訴駁回。
    事實及理由
一、本案審判範圍：刑事訴訟法第348條規定：「上訴得對於判
    決之一部為之。對於判決之一部上訴者，其有關係之部分，
    視為亦已上訴。但有關係之部分為無罪、免訴或不受理者，
    不在此限。上訴得明示僅就判決之刑、沒收或保安處分一部
    為之。」參諸上開條文第3項立法理由，宣告刑、數罪併罰
    所定之應執行刑、沒收，倘若符合該條項的規定，已得不隨
    同其犯罪事實，而單獨成為上訴之標的，且於上訴人明示僅
    就刑上訴時，第二審法院即不再就原審法院所認定之犯罪事
    實為審查，而應以原審法院所認定之犯罪事實，作為論認原
    審宣告刑、執行刑及沒收妥適與否的判斷基礎。本案被告丙○○不服原判決提起上訴，其上訴理由書雖記載：能予無罪或
    減輕一審判決並准許上訴人緩刑判決等語，然於本院審理時
    ，就本件上訴範圍及理由時表示：我知道錯了，也該接受懲
    罰，希望可以判緩刑或減輕，針對量刑以外部分撤回上訴等
    語（見本院卷第92、120頁），有撤回上訴聲請書可參（本
    院卷第99頁)，而檢察官就被告有罪部分並未上訴第二審，
    依前述說明，本院僅就原審判決宣告刑及定應執行刑妥適與
    否進行審理，至於其他部分，則非本院審查範圍。
二、本案據以審查量刑妥適與否之原審所認定犯罪事實、罪名
  ㈠犯罪事實：
    丙○○（原名林婉嫻）依其學識、經驗，已預見將個人金融機
    構帳戶存摺、金融卡（含密碼）、網路銀行帳密等資料交付
    與真實姓名年籍均不詳之人使用，極有可能幫助犯罪集團或
    不法份子實施詐欺或其他財產犯罪，及掩飾隱匿特定犯罪所
    得來源去向，竟仍基於縱有人以其金融帳戶實施詐欺犯罪及
    掩飾隱匿詐欺犯罪所得來源去向之一般洗錢，亦不違背本意
    之不確定故意，於民國110年9月17日某時，將其向台中商業
    銀行虎尾分行申設之帳號000000000000號帳戶（下稱台中商
    銀帳戶）之存摺、金融卡（含密碼）及網路銀行帳密，在臺
    中市某全家便利商店，透過周睿洋介紹，以新臺幣（下同）
    2萬元之代價，出售交付與姓名、年籍均不詳之男子（無證
    據證明為未成年人）。該不詳男子取得上開台中商銀帳戶後
    ，即與其所屬詐欺集團其他成員（無證據證明有未成年人，
    亦無證據證明有「魯達」在內，下稱本案詐欺集團），基於
    3人以上共同犯詐欺取財及隱匿犯罪所得去向之犯意聯絡，
    先由本案詐欺集團不詳成員分別於如附表二所示時間，以如
    附表二所示方式，向如附表二所示之被害人乙○○、戊○○及丁○○等人施詐，致乙○○、戊○○及丁○○陷於錯誤，分別將如附表
    二所示款項，匯入丙○○上開台中商銀帳戶。嗣本案詐欺集團
    不詳成員於110年9月23日上午，撥打電話要求丙○○前往提領
    上開匯入其台中商銀帳戶內之款項，丙○○應允後，遂從原幫
    助詐欺取財、幫助一般洗錢之不確定故意，提升為基於3人
    以上共同詐欺取財、一般洗錢之不確定故意，且參與真實姓
    名年籍均不詳之人所組成之3人以上，以實施詐術為手段、
    具有持續性、牟利性之有結構性組織之本案詐欺集團犯罪組
    織，由丙○○負責提領上開台中商銀帳戶內之款項以交付指定
    之人，俗稱「車手」之工作。丙○○即與本案詐欺集團其他成
    員共同意圖為自己不法所有，基於三人以上共同詐欺取財、
    掩飾隱匿詐欺所得去向、所在之洗錢犯意聯絡，於同日11時
    許，先由本案詐欺集團不詳成員駕駛劉侑泉(所涉詐欺等犯
    行，由臺灣臺中地方檢察署另行偵辦)所有、車牌號碼000-0
    000號自小客車搭載丙○○，前往址設臺中市○區○○路0段000號
    台中商業銀行南臺中分行，由丙○○先申請補發存摺後，再臨
    櫃提領70萬元，並將款項交給該不詳男子，以此製造資金斷
    點方式，掩飾詐欺犯罪所得之本質及去向，丙○○另於110年9
    月25日自行提領帳戶內之2000元做為報酬。嗣乙○○、戊○○及
    丁○○發覺受騙，報警處理，經警於110年10月27日持臺灣臺
    中地方檢察署檢察官所開立之拘票，在宜蘭蘇澳鎮華山路54
    號拘提丙○○，並查扣台中商銀帳戶(帳號000000000000號)存
    摺1本、金融卡1張，因而查悉上情。
  ㈡所犯罪名：
　⒈被告就犯罪事實一即附表二編號1所為，係犯組織犯罪防制條
    例第3條第1項後段之參與犯罪組織罪、刑法第339條之4第1
    項第2款之三人以上共同詐欺取財罪及洗錢防制法第14條第1
    項之一般洗錢罪。
　⒉就犯罪事實一即附表二編號2至3所為，則均係犯刑法第339條
    之4第1項第2款之三人以上共同詐欺取財罪及洗錢防制法第1
    4條第1項之一般洗錢罪。
　⒊被告就犯罪事實一即附表二編號1所犯參與犯罪組織罪、加重
    詐欺取財罪及一般洗錢罪，及就犯罪事實一即附表二編號2
    至3所犯加重詐欺取財罪及一般洗錢罪之犯行間，均有實行
    行為局部同一之情形，為想像競合犯，皆應依刑法第55條規
    定，從一重以加重詐欺取財罪處斷。
　⒋被告所犯上開3次加重詐欺取財罪，犯意各別，行為互殊，應
    予分論併罰。　
三、關於是否有刑之減輕事由之說明：　
　　洗錢防制法第16條第2項規定「犯前二條之罪，在偵查或審
    判中自白者，減輕其刑。」被告於偵查、原審及本院均自白
    一般洗錢犯行，原應依上開規定減輕其刑，惟決定處斷刑時
    ，被告既已從一重之三人以上共同犯詐欺取財罪處斷，因重
    罪並無法定減刑事由，參照最高法院108年度台上字第3563
    號刑事判決意旨之法理，自無從再適用上開條項規定減刑，
    併予敘明。
四、上訴理由之論斷：
　㈠被告上訴意旨略以：希望從輕量刑，減刑或給予緩刑，現在
    小孩剛出生，需要我照顧等語。
  ㈡駁回上訴之理由：
　⒈量刑之輕重，係屬事實審法院得依職權自由裁量之事項，苟
    於量刑時，已依行為人之責任為基礎，並斟酌刑法第57條各
    款所列情狀，而未逾越法定範圍，又未濫用其職權，即不得
    遽指為違法（最高法院98年度台上字第6660號判決意旨參照
    ）。原審適用相關規定，以被告之行為人責任為基礎，審酌
    依刑法第57條各款所列一切情狀，及被告雖符合洗錢防制法
    第16條第2項自白減輕其刑之規定，但因各該罪均想像競合
    從一重之加重詐欺罪處斷，自無從在重罪減輕其刑，然於量
    刑時一併審酌，並衡酌被告經原判決論處之加重詐欺犯行，
    最輕法定本刑為有期徒刑1年，依附表二所示被害人遭詐欺
    款項數額等情形，分別宣告被告有期徒刑1年5月（1次）、1
    年1月（2次），就各次行為之宣告刑，已詳為敘明理由（原
    判決第8頁第5至24行），並未逾越法定刑度，亦未濫用自由
    裁量之權限，各罪所為之量刑核無不當或違法，且無輕重失
    衡之情形。另考量被告之犯罪動機、犯罪手法、對法益侵害
    ，如以實質累加之方式定應執行刑，則處罰之刑度顯將超過
    其行為之不法內涵，而違反罪責原則；復參以被告所犯各罪
    之犯罪態樣、時間間隔、分工模式、各罪依其犯罪情節所量
    定之刑及合併刑罰所生之效果等情狀，定其應執行刑為有期
    徒刑1年8月。經核原判決適用法律並無違誤，定刑亦屬妥適
    。原判決雖未敘明衡酌前揭整體犯罪過程各罪彼此間之關聯
    性等情而為定應執行刑，惟於結論並無影響。
　⒉被告於本案行為前雖無犯罪科刑前案紀錄，然被告犯後未曾
    與附表二所示之被害人、告訴人成立調解或和解，賠償其等
    損害，且原判決量刑時已審酌被告坦承犯行等情狀而從輕量
    刑，因認本案並不宜宣告緩刑。
　⒊綜上所述，被告上訴請求從輕量刑並給予緩刑，均無理由，
    應予駁回。
五、本案上訴人既僅就量刑部分提起上訴，本院已無從再就犯罪
    事實予以審究，業如前述，則臺灣雲林地方檢察署111年度
    偵字第3579、4132號移送併辦之犯罪事實，均無從併案審理
    ，應退回另為適法之處理，併予敘明。
據上論斷，應依刑事訴訟法第368條，判決如主文。
本案經檢察官康存孝提起公訴，檢察官甲○○到庭執行職務。
中　　華　　民　　國　　111 　年　　12　　月　　7 　　日
        　　刑事第十庭    審判長法　官  陳  宏  卿
　　　　　　　　　　　　　　    法　官  楊  文  廣
 　　　　　　　　　　　 　　　  法　官  楊  陵  萍     
以上正本證明與原本無異。     
如不服本判決應於收受送達後20日內向本院提出上訴書狀，其未
敘述上訴理由者，並得於提起上訴後20日內向本院補提理由書（
均須按他造當事人之人數附繕本）「切勿逕送上級法院」。因疫
情而遲誤不變期間，得向法院聲請回復原狀。

                                書記官  廖  婉  菁      
　　　　　　　　　　　　　　　　
中　　華　　民　　國　　111 　年　　12　　月　　7 　　日
附論本案論罪科刑法條全文：
組織犯罪防制條例第3條：
發起、主持、操縱或指揮犯罪組織者，處3年以上10年以下有期
徒刑，得併科新臺幣1億元以下罰金；參與者，處6月以上5年以
下有期徒刑，得併科新臺幣1千萬元以下罰金。但參與情節輕微
者，得減輕或免除其刑。
具公務員或經選舉產生之公職人員之身分，犯前項之罪者，加重
其刑至二分之一。
犯第1項之罪者，應於刑之執行前，令入勞動場所，強制工作，
其期間為3年。
前項之強制工作，準用刑法第90條第2項但書、第3項及第98條第
2項、第3項規定。
以言語、舉動、文字或其他方法，明示或暗示其為犯罪組織之成
員，或與犯罪組織或其成員有關聯，而要求他人為下列行為之一
者，處3年以下有期徒刑，得併科新臺幣300萬元以下罰金：
一、出售財產、商業組織之出資或股份或放棄經營權。
二、配合辦理都市更新重建之處理程序。
三、購買商品或支付勞務報酬。
四、履行債務或接受債務協商之內容。
前項犯罪組織，不以現存者為必要。
以第5項之行為，使人行無義務之事或妨害其行使權利者，亦同
。
第5項、第7項之未遂犯罰之。

洗錢防制法第14條：
有第2條各款所列洗錢行為者，處7年以下有期徒刑，併科新臺幣
500萬元以下罰金。
前項之未遂犯罰之。
前2項情形，不得科以超過其特定犯罪所定最重本刑之刑。

中華民國刑法第339條之4：
犯第339條詐欺罪而有下列情形之一者，處1年以上7年以下有期
徒刑，得併科100萬元以下罰金：
一、冒用政府機關或公務員名義犯之。
二、三人以上共同犯之。
三、以廣播電視、電子通訊、網際網路或其他媒體等傳播工具，
    對公眾散布而犯之。
前項之未遂犯罰之。


附表一：
編號 犯罪事實 宣告刑及沒收 1 犯罪事實一即附表二編號1 丙○○三人以上共同犯詐欺取財罪，處有期徒刑壹年伍月。扣案之台中商業銀行帳戶(帳號000000000000號)存摺壹本、金融卡壹張均沒收，未扣案之犯罪所得新臺幣柒仟參佰參拾肆元沒收，於全部或一部不能沒收時，追徵其價額。 2 犯罪事實一即附表二編號2 丙○○三人以上共同犯詐欺取財罪，處有期徒刑壹年壹月。扣案之台中商業銀行帳戶(帳號000000000000號)存摺壹本、金融卡壹張均沒收，未扣案之犯罪所得新臺幣柒仟參佰參拾參元沒收，於全部或一部不能沒收時，追徵其價額。 3 犯罪事實一即附表二編號3 丙○○三人以上共同犯詐欺取財罪，處有期徒刑壹年壹月。扣案之台中商業銀行帳戶(帳號000000000000號)存摺壹本、金融卡壹張均沒收，未扣案之犯罪所得新臺幣柒仟參佰參拾參元沒收，於全部或一部不能沒收時，追徵其價額。 


附表二：（金額：新臺幣。不含手續費）
編號 告訴人 詐騙方法 匯款時間及匯款金額 匯入帳戶 提領時間、地點及金額 1 乙○○ （提告） 本案詐欺集團不詳成員先於不詳時間在網路上刊登「盛匯金控」之虛偽投資網站，經乙○○於110年7月底某日上網瀏覽後，加入會員並陸續依指示匯款投資後，於同年9月17日詢問客服為何投資網頁顯示其帳戶遭凍結，經客服人員表示須另行匯款始能解凍云云，致乙○○陷於錯誤，而依指示於右列時間匯款右列金額至右列帳戶內 110年9月22日10時55分許 【50萬元】 林婉嫻 台中商業銀行 虎尾分行 帳號000000000000號 110年9月23日 11時57分許 臺中市○區○○路0段000號台中商業銀行南臺中分行 【70萬元】 (於同日11時37分許聲請補發存摺、金融卡後臨櫃提款) 2 戊○○ （未提告） 本案詐欺集團不詳成員先於不詳時間在網路上刊登「盛匯金控」之虛偽投資網站，嗣社群軟體暱稱「吳雯」之成年女子於110年9月6日介紹戊○○加入上開網站成為會員，戊○○並依通訊軟體LINE暱稱「吳惠雯(雯雯)」、「盛匯客服」之指示陸續投資後，欲提領帳戶金額時，經對方告知因帳號寫錯，須另行匯款始能解封帳戶云云，致戊○○陷於錯誤，而依指示於右列時間匯款右列金額至右列帳戶內 109年9月22日11時46分許 【10萬元】 同上  3 丁○○ （提告） 本案詐欺集團不詳成員先於不詳時間在網路上刊登「金牛國際」之虛偽博弈網站，嗣LINE暱稱「kitty」(自稱「游凱欣」)之成年女子於110年9月5日向丁○○佯稱可以掌握博奕數據云云，介紹丁○○加入上開網站成為會員參與下注，丁○○因而陷於錯誤，並依「kitty」、「金牛國際vip客服」指示於右列時間匯款右列金額至右列帳戶內 110年9月22日11時45分許 【5萬元】 同上     110年9月22日11時46分許 【5萬元】